【裁判字號】    98,訴,1419
【裁判日期】    990120
【裁判案由】    違反毒品危害防制條例
【裁判全文】
臺灣臺南地方法院刑事判決              98年度訴字第1419號
公  訴  人  臺灣臺南地方法院檢察署檢察官
被      告  甲○○
上列被告因違反毒品危害防制條例案件，經檢察官提起公訴（98
年度毒偵字第2108號），本院判決如下：
    主  文
甲○○施用第一級毒品，累犯，處有期徒刑壹年。
    事  實
一、甲○○前因施用第一級、第二級毒品案件，經法院裁定送勒
    戒處所觀察、勒戒後，認為有繼續施用毒品之傾向，經檢察
    官聲請強制戒治並提起公訴，並由法院裁定令入戒治處所施
    以強制戒治，於民國（下同）91年7月18日強制戒治執行完
    畢；再於94年10月及11月間，因詐欺及施用第一級毒品海洛
    因案件，分別經法院判處有期徒刑4月及1年4月確定，應執
    行有期徒刑1年6月，甫於96年5月21日假釋期滿執行完畢，
    猶未戒除毒癮，基於施用第一級毒品海洛因之犯意，於98年
    8月10日22時許，在台南縣官田鄉○○路3巷8號住處，施用
    第一級毒品海洛因1次，嗣於同年8月11日15時45分許，因案
    通緝，為警在其上開住處前逮捕，經甲○○同意採集其尿液
    送驗，結果呈嗎啡陽性反應。
二、案經臺南縣警察局麻豆分局報請臺灣臺南地方法院檢察署檢
    察官偵查起訴。
    理  由
一、程序部分：
  (一)被告甲○○抗辯本件逮捕不合法，故因此取得之證據並無證
    據能力云云。按被告經通緝後，司法警察（官）得逕行逮捕
    之，於逮捕通緝之被告時，雖無搜索票，亦得逕行搜索其身
    體、住宅或其他處所，刑事訴訟法第87條第1項、第130條、
    第131條第1項第1款分別定有明文。經查，證人即臺南縣警
    察局麻豆分局官田分駐所所長乙○○於本院審理中具結證稱
    ：「原本有人檢舉有竊盜通緝犯住在隆田村，我們事先調取
    照片，屋子的窗戶沒有關上，被告原來在客廳，看到我們到
    來就跑到廁所裡面躲起來，我們就進入屋內從廁所把被告抓
    出來，因為被告有毒品前科，所以我們就被告驗尿，驗出陽
    性反應而移送。在逮捕被告之前，我們就知道被告是竊盜通
    緝，因為事先有調取資料。被告煙毒部分雖無列管，但整個
    筆錄在要驗尿之前都有讓被告看過。因為被告有毒品前科，
    另一方面是因為有人說他有毒品，所以我們才實施驗尿。線
    民有說到被告的姓名、住處，且說被告施用海洛因，可能持
    有毒品，我們根據線民提供的資料查詢，發現被告有竊盜通
    緝。根據線民提供的資料，我們要去查證看看，被告租屋處
    窗戶沒有關，我們發現被告跟我們調取的照片相符，而且被
    告看到我們就跑去廁所，被告租屋處紗門沒有關，我們就直
    接進入屋內逮捕被告。」等語（見本院99年1月6日審判筆錄
    第3至4頁）。經查本件被告甲○○為警查獲時，乃因案通緝
    中，是臺南縣警察局麻豆分局官田分駐所警員當初已有相當
    理由知悉被告是通緝犯，而且是為了逮捕才進入被告住宅並
    非無故，依據刑事訴訟法第87條第1項規定，通緝經公告後
    司法警察官可以逕行逮捕。本院審酌本件之警方逮捕被告之
    過程，於法並無違背，被告據此抗辯因該逮捕所得之證據均
    無證據能力云云，即難採取。
  (二)按刑事訴訟法第205條之2規定「檢察事務官、司法警察官或
    司法警察因調查犯罪情形及蒐集證據之必要，對於經拘提或
    逮捕到案之犯罪嫌疑人或被告，得違反犯罪嫌疑人或被告之
    意思，採取其指紋、掌紋、腳印，予以照相、測量身高或類
    似之行為；有相當理由認為採取毛髮、唾液、尿液、聲調或
    吐氣得作為犯罪之證據時，並得採取之」。被告辯稱，其遭
    警方逮捕後，未經其同意，即遭警方採尿送驗，其程序違法
    ，該尿液並不能作為其犯罪之證明等語。本件被告係經警逮
    捕之通緝犯，且警方依其留存之被告資料，發現被告毒品前
    科，此經逮捕被告之證人即警員乙○○到庭結證明確。縱警
    方違反被告意願採尿，依前揭規定，司法警察依法本有此職
    權，自難指其採尿行為違法。被告爭執其於警局採尿液未經
    其同意，故尿液不能供為證明其犯罪所用等語，於法難謂有
    憑，亦難採信。
  (三)按刑事訴訟法第156條第1項規定「被告之自白，非出於強暴
    、脅迫、利誘、詐欺、疲勞訊問、違法羈押或其他不正之方
    法，且與事實相符者，得為證據」，本件被告於警詢及本院
    審理時，就其曾施用海洛因之事實，自白不諱，其雖有前開
    之抗辯，惟就施用海洛因之自白部分，並未舉出遭到強暴、
    脅迫、或其他不正之方法所取得，依法亦認有證據能力。
二、實體部分：
    上揭施用第一級毒品海洛因之犯罪事實，業據被告甲○○坦
    承不諱，而經被告於98年8月11日16時45分採擷尿液檢體，
    送長榮大學以EIA酵素免疫分析法初步檢驗，結果呈鴉片類
    陽性反應，再以GC/MS氣相層析質譜儀複驗，其可待因測出
    值為9,049ng/ml，嗎啡測出值為59,415ng/ml，故判定其尿
    液中嗎啡為陽性反應，有該實驗室98年8月24日確認報告、
    臺南縣警察局麻豆分局毒品犯罪嫌疑人尿液採驗作業管制紀
    錄清冊各1紙在卷可參。本件事證明確，被告施用第一級毒
    品海洛因之犯行堪以認定，應依法論科。
三、查海洛因依其成癮性、濫用性及對社會危害性之程度，係屬
    毒品危害防制條例第2條第2項第1款所規定之第一級毒品，
    不得持有、施用。故核被告甲○○所為，係犯毒品危害防制
    條例第10條第1項之施用第一級毒品罪。被告持有第一級毒
    品海洛因之低度行為，為進而施用之高度行為所吸收，不另
    論罪。查被告前即因詐欺案件，經臺灣彰化地方法院以94年
    度訴字第710號刑事判決判處有期徒刑4月確定，又因違反毒
    品危害防制條例案件，經本院以94年度訴字第1136號刑事判
    決判處1年4月確定，上開案件經本院以95年度聲字第283號
    刑事裁定應執行有期徒刑1年6月確定，甫於96年5月21日假
    釋期滿執行完畢，此有臺灣高等法院被告前案紀錄表1份在
    卷可稽。其前受有期徒刑之執行完畢後，5年內故意再犯本
    件有期徒刑以上之罪，為累犯，應依刑法第47條第1項規定
    加重其刑。爰審酌被告前有多項前科，素行不佳，竟不思悛
    悔，於勒戒處所觀察勒戒後，仍未把握自新機會，又再次施
    用足以導致人體機能發生依賴性、成癮性及抗藥性等障礙之
    第一級毒品海洛因，顯未因前所受觀察、勒戒等治療處分而
    記取教訓。惟其施用毒品所生之危害，性質上屬對自我身心
    健康之自戕行為，對於他人生命、身體、財產等法益，尚無
    明顯而重大之實害，及其犯罪後坦認犯行等一切情狀，量處
    如主文所示之刑，以資懲儆。
據上論斷，依刑事訴訟法第299條第1項，毒品危害防制條例第10
條第1項，刑法第11條前段、第47條第1項，判決如主文。
本案經檢察官丙○○到庭執行職務。
中    華    民    國    99    年    1    月    20    日
            刑事第三庭    審判長法  官  鄭文祺
                                法  官  劉秀君
                                法  官  陳振謙
以上正本證明與原本無異。
如不服本判決應於收受本判決後10日內向本院提出上訴書狀，並
應敘述具體理由。其未敘述上訴理由者，應於上訴期間屆滿後20
日內向本院補提理由書狀（均須按他造當事人之人數附繕本）「
切勿逕送上級法院」。
                                書記官  黃雅雲
中    華    民    國    99    年    1    月    20    日
附錄本案論罪科刑法條全文
毒品危害防制條例第10條第1項
施用第一級毒品者，處6月以上5年以下有期徒刑。


司法院資訊處製作；財團法人民間司法改革基金會備份。
